【裁判字號】    97,簡上,26
【裁判日期】    970516
【裁判案由】    過失傷害
【裁判全文】
臺灣新竹地方法院刑事判決              97年度簡上字第26號
聲  請  人  臺灣新竹地方法院檢察署檢察官
上  訴  人
即  被  告  乙○○
上列上訴人即被告因過失傷害案件，不服本院竹北簡易庭96年度
竹北交簡字第671 號、中華民國96年12月12日第一審簡易判決（
聲請簡易判決處刑案號：96年度偵字第5462號），本院管轄第二
審之合議庭判決如下︰
    主  文
上訴駁回。
    事  實
一、乙○○於民國96年7 月10日下午某時許，駕駛車牌號碼MJ—
    8238號自用小客車，沿新竹縣新豐鄉○○路由北往南方向行
    駛，欲返回其位於新竹縣竹北市○○路○ 段682 巷11弄2 號
    之住處，於同日17時10分許，其駕駛上揭自用小客車行經新
    竹縣新豐鄉○○路與茄苳街之設有紅綠燈號誌管制路口處時
    ，原應注意汽車行駛至交岔路口，轉彎車應讓直行車先行，
    而依當時雖屬彎道，然天候晴、日間自然光線、柏油路面乾
    燥、無缺陷、無障礙物之情形，並無不能注意之情事，詎其
    疏未注意及之，貿然欲左轉至茄苳路（原聲請書誤載為象鼻
    路），適對向車道有甲○○騎乘車牌號碼9FJ—755號重型機
    車，沿新竹縣新豐鄉○○路由南往北方向駛至該交岔路口，
    其亦疏未注意車前狀況，以隨時採取必要之安全措施，迨見
    乙○○所駕駛左轉彎之前述自用小客車時，欲閃避已然不及
    ，二車遂發生碰撞，甲○○人車倒地，並因此受有頭部外傷
    併腦挫傷性出血及蜘蛛網膜下腔出血之傷害。
二、案經甲○○訴由新竹縣警察局竹北分局報請臺灣新竹地方法
    院檢察署檢察官偵查聲請簡易判決處刑。
    理  由
一、按被告以外之人於審判外之言詞或書面陳述，除法律另有規
    定者外，不得作為證據，刑事訴訟法第159 條第1 項固有明
    文規定。然被告以外之人於審判外之陳述，雖不符刑事訴訟
    法第159 條之1 至之4 之規定，惟經當事人於審判程序同意
    作為證據，法院審酌該言詞陳述或書面陳述作成時之情況，
    認為適當者，亦得為證據，復為同法第159 條之5 第1 項所
    明定。本案告訴人甲○○於警詢及偵訊中之陳述，業經被告
    同意援引作為證據，本院審酌後亦認為適當，故該證人於審
    判外之陳述，自得作為本案之證據。又按本案認定事實所引
    用之文書證據，並無證據證明係公務員違背法定程式所取得
    ，亦無刑事訴訟法第159 條之4 之顯有不可信之情況與不得
    作為證據之情形，本院斟酌本案卷內之證據並非非法取得，
    亦無證明力明顯過低之情形，且經本院於審判期日依法進行
    證據之調查、辯論，被告於訴訟上之程序權已受保障，前揭
    各該證據，均得採為證據，先予敘明。
二、訊據被告乙○○對於上揭時地駕駛車牌號碼MJ—8238號自用
    小客車，因未注意在有紅綠燈號誌管制之交岔路口轉彎車應
    讓直行車先行，而與告訴人甲○○騎乘前揭車牌號碼9FJ—
    755 號重型機車發生碰撞，致告訴人人車倒地，受有如事實
    欄所述傷害等情坦承不諱，並經告訴人於警詢及偵訊時指訴
    在卷，且有道路交通事故調查報告表（一）及（二）各1 份
    、道路交通事故現場圖1 份、南門綜合醫院所出具之診斷證
    明書1 份及照片5 幀等在卷足稽。按汽車行駛至交岔路口，
    轉彎車應讓直行車先行，此為道路交通安全規則第102 條第
    1 項第7 款定有明文。被告既為汽車之駕駛人，自應遵守上
    開規定。又本案車禍發生之路段雖為彎道，然當時之天候為
    晴天，日間自然光線，且柏油路面乾燥、無缺陷，亦無障礙
    物，並無不能注意之情事，有前開道路交通事故調查報告表
    （一）在卷可憑。詎被告應注意並能注意前開規定事項，又
    無不能注意之情事，竟疏未注意前開規定，因而肇致本件車
    禍，足見其就本件車禍之發生確有過失甚明。而本件車禍經
    送請臺灣省竹苗區車輛行車事故鑑定委員會鑑定結果，亦認
    路權歸屬：乙○○駕駛自小客車沿建興路由北往南方向行駛
    ，至肇事路口左轉茄苳路（鑑定書誤載為象鼻路），屬號誌
    管制路口之左轉彎車，應讓對向直行車先行；鑑定意見：乙
    ○○駕駛自小客車行經號誌管制路口左轉彎未讓對向直行車
    先行為肇事主因等情，亦有前述委員會96年11月12日竹苗鑑
    960585字第0965303700號函1 份附卷足參，而告訴人因本件
    車禍而受有如事實欄所述傷害等情，亦如前述，顯見被告前
    揭過失行為與告訴人所受傷害之間確具有相當因果關係。綜
    上，被告前揭自白核與事實相符而堪採信，本案事證已臻明
    確，被告前揭過失傷害之犯行堪予認定，應予依法論科。又
    按汽車行駛時，駕駛人應注意車前狀況，並隨時採取必要之
    安全措施，此為道路交通安全規則第94條第3 項規定甚明。
    本件告訴人於車禍發生當時係駕駛重型機車沿新竹縣新豐鄉
    ○○路由南往北方向行駛，卻未注意車前狀況並隨時採取必
    要之安全措施，因而與被告所駕駛前揭自用小客車發生碰撞
    ，是以告訴人亦有未注意車前狀況之過失等情，此亦為前述
    臺灣省竹苗區車輛行車事故鑑定委員會認告訴人駕駛重機車
    行經號誌管制路口未注意車前狀況為肇事次因而同此認定，
    然此並不妨被告確成立上述過失傷害之犯行，自不待言，亦
    併予敘明。
三、核被告乙○○所為，係犯刑法第284 條第1 項前段之過失傷
    害罪。
四、本院認依下列理由，認上訴並無理由：
（一）上訴人即被告之上訴意旨略以：我承認我有過失，但車禍
      的發生並不純然是我的錯，原審判決太重等語。
（二）按量刑之輕重，係事實審法院得依職權自由裁量之事項，
      茍已斟酌刑法第57條各款所列情狀而未逾越法定刑度，則
      不得遽指為違法；又刑罰之量定屬法院自由裁量之職權行
      使，但仍應審酌刑法第57條所列各款事由及一切情狀，為
      酌量輕重之標準，並非漫無限制，在同一犯罪事實與情節
      ，如別無其他加重或減輕之原因，下級法院量定之刑，亦
      無過重或失輕之不當情形，則上級法院對於下級法院之職
      權行使，原則上應予尊重，最高法院72年度臺上字第6696
      號判例、85年度臺上字第2446號判決意旨參照。
（三）本件被告涉犯刑法第284 條第1 項前段之過失傷害罪，係
      屬法定刑六月以下有期徒刑、拘役或五百元以下罰金之罪
      ，原審之量刑並未逾越法定刑的範圍；再者，本件被告在
      犯本案之前雖僅曾於96年間因施用毒品案件，經法院裁定
      令入勒戒處所施以觀察勒戒，嗣經觀察勒戒結果並無繼續
      施用毒品傾向，而經臺灣新竹地方法院檢察署檢察官於96
      年4 月23日以96年度毒偵字第207 號為不起訴處分確定等
      情，有臺灣新竹地方法院檢察署刑案資料查註紀錄表及臺
      灣高等法院被告前案紀錄表各1份在卷足稽，且被告於本
      院審理時尚能坦承不諱，然其於歷次警詢及偵訊時並未坦
      承，亦未積極與告訴人協商和解事宜，參以告訴人所受傷
      害為頭部外傷併腦挫傷性出血、蜘蛛網膜下腔出血之傷害
      ，所受傷勢非輕，足認被告犯罪所生結果尚非輕微，犯後
      態度亦非佳，惟告訴人對於本件車禍之發生亦與有過失等
      情，已如前述，本院認原審審酌一切情狀後，量處被告有
      期徒刑5月，並諭知易科罰金之折算標準，難謂有濫用裁
      量權之違法或不當，自不構成撤銷之事由。原判決認事用
      法並無違誤，所量刑度亦稱妥適，上訴人即被告以前揭理
      由指摘原判決不當，求予撤銷改判，核無理由，應予駁回
      。
據上論斷，應依刑事訴訟法第455 條之1 第1 項、第3 項、第364
條、第368 條、第299 條第1 項前段，刑法第284 條第1 項前段
、刑法第41條第1 項前段，刑法施行法第1 條之1 第1 項、第2
項前段，判決如主文。
本案經檢察官何若薇到庭執行職務。
中    華    民    國    97    年    5    月    16    日
                  刑事第一庭    審判長法  官   許翠玲
                                      法  官   楊數盈
                                      法  官   楊惠芬
以上正本證明與原本無異。
不得上訴。
中    華    民    國    97    年    5     月    16    日
                                      書記官   張懿中
附錄本案論罪科刑法條全文：
刑法第284 條第1 項前段：
因過失傷害人者，處六月以下有期徒刑、拘役或五百元以下罰金
。


司法院資訊處製作；財團法人民間司法改革基金會備份。
